【裁判字號】    99,訴,1946
【裁判日期】    990720
【裁判案由】    毒品危害防制條例
【裁判全文】
臺灣板橋地方法院刑事判決              99年度訴字第1946號
公  訴  人  臺灣板橋地方法院檢察署檢察官
被      告  甲○○
上列被告因毒品危害防制條例案件，經檢察官提起公訴（99 年
度毒偵字第3436號），被告於本院準備程序進行中，就被訴之事
實為有罪之陳述，經告知其簡式審判程序之旨，並聽取當事人之
意見後，裁定進行簡式審判程序，判決如下：
    主  文
甲○○施用第一級毒品，累犯，處有期徒刑柒月；扣案第一級毒
品海洛因壹包（淨重零點柒陸壹零公克，取樣零點零零貳零公克
，驗餘淨重零點柒伍玖零公克）沒收銷燬。
    事  實
一、甲○○於民國88年間，因施用毒品案件，經本院以88年度少
    調字第989 、990 號裁定送勒戒處所施以觀察勒戒後，因認
    無繼續施用毒品傾向於88年11月19日出所，該次施用毒品犯
    行並經本院以88年度少調字第989 、990 號裁定不付審理；
    又於91年間，因施用毒品案件，經本院以91年度毒聲字第16
    92號裁定送勒戒處所施以觀察、勒戒後，因認無繼續施用毒
    品傾向於91年6 月6 日出所，該次施用毒品犯行並經臺灣板
    橋地方法院檢察署檢察官以91年度毒偵字第1860號為不起訴
    處分確定；再於94年間，因施用毒品案件，經本院以94年度
    訴字第460 號判決判處有期徒刑1 年2 月、6 月，並定應執
    行有期徒刑1 年6 月，上訴後由台灣高等法院以94年度上訴
    字第4127號判決上訴駁回確定，96年3 月2 日縮短刑期執行
    完畢；詎仍基於施用第一級毒品海洛因之犯意，於99年4 月
    13日某時許，在臺北縣板橋市○○路○ 段319 號2 樓住處內
    ，以將第一級毒品海洛因摻水置於針筒內注射身體之方式，
    施用海洛因1 次，嗣於翌日上午11時40分許，在台北縣樹林
    市○○街113 號前，為警盤查，並扣得其持有之第一級毒品
    海洛因1 包（淨重0.7610公克，取樣0.0020公克，驗餘淨重
    0.7590公克），甲○○且同意接受員警採尿，其尿液檢體經
    送驗後，呈嗎啡陽性反應。
二、案經臺北縣政府警察局板橋分局移送臺灣板橋地方法院檢察
    署檢察官偵查後起訴。
    理  由
一、認定犯罪事實所憑之證據及理由：
(一)、訊據被告對其上揭時間、地點施用第一級毒品海洛因之事實
    ，於本院審理中自白不諱，而其為警查獲時，同意接受員警
    採尿，經警將所採集被告尿液檢體送驗後，嗎啡呈陽性反應
    ，有臺北縣政府警察局板橋分局沙崙派出所偵辦毒品案件被
    移送人姓名及代碼對照表、台灣檢驗科技股份有限公司99年
    4 月30日出具之濫用藥物檢驗報告各1 份附卷足憑（見偵查
    卷第30、42頁）；此外，扣案白色粉末1 包，經鑑定，淨重
    0.7610公克，取樣0.0020公克，驗餘淨重0.7590公克，檢出
    海洛因成分各情，亦有交通部民用航空局航空醫務中心99年
    5 月4 日出具之航藥鑑字第0992926 號毒品鑑定書在卷可稽
    （見偵查卷第45頁背面），俱徵被告自白，核與事實相符，
    可以採信。
(二)、按施用第一、二級毒品為犯罪行為，毒品危害防制條例第10
    條第1 項及第2 項各定有處罰明文，故施用該毒品者，依前
    揭規定本應科以刑罰，惟基於施用毒品之人，兼有病患屬性
    ，乃於刑事政策上對合於一定條件之施用者，依同條例第20
    條、第23條之規定，施以觀察、勒戒及強制戒治之治療，期
    以保安處分替代刑罰，戒斷其身、心癮，嗣因其程式過於繁
    雜，上揭條例於92年7 月9 日修正公佈，自93年1 月9日 施
    行，將該第20條、第23條之保安處分程式，單純區分為「初
    犯」、「五年內再犯」及「五年後再犯」三種；依其立法理
    由之說明：「初犯」，經觀察、勒戒或強制戒治後，應為不
    起訴處分或不付審理之裁定；經觀察、勒戒或強制戒治執行
    完畢釋放後，「五年內再犯」者，因其再犯率甚高，原實施
    之觀察、勒戒及強制戒治既已無法收其實效，爰依法追訴或
    裁定交付審理，至於經觀察、勒戒或強制戒治執行完畢釋放
    後，「五年後再犯」者，前所實施之觀察、勒戒或強制戒治
    已足以遮斷其施用毒品之毒癮，為期自新及協助其斷除毒癮
    ，仍適用「初犯」規定，先經觀察、勒戒或強制戒治之程序
    ，從而依修正後之規定，僅限於「初犯」及「五年後再犯」
    二種情形，始應先經觀察、勒戒或強制戒治程式，不能逕行
    起訴，亦即設為施用毒品罪起訴條件之限制，但倘被告於五
    年內已再犯，經依法再為保安處分或追訴處罰者，縱其第三
    次（或第三次以上）施用毒品之時間，在初犯之保安處分執
    行完畢釋放五年以後，即非屬「五年後再犯」之情形，且因
    前有「五年內再犯」情形，顯見其再犯率甚高，原實施之保
    安處分無法收其實效，毋庸仍予寬典處遇，而應依該條例第
    10條逕予刑罰制裁，至於第三次（或第三次以上）施用毒品
    之時間，是否宜有期間限制？以多久為適宜？則分屬刑事政
    策、專門醫學之範圍，非審判機關所能決定，有待循立法途
    徑解決（最高法院98年度台非字第56號判決意旨參照）；查
    被告前於88年間，因施用毒品案件，經本院以88年度少調字
    第989 、990 號裁定送勒戒處所施以觀察勒戒後，因認無繼
    續施用毒品傾向於88年11月19日出所，該次施用毒品犯行並
    經本院以88年度少調字第989 、990 號裁定不付審理；又於
    91年間，因施用毒品案件，經本院以91年度毒聲字第1692號
    裁定送勒戒處所施以觀察、勒戒後，因認無繼續施用毒品傾
    向於91年6 月6 日出所，該次施用毒品犯行並經臺灣板橋地
    方法院檢察署檢察官以91年度毒偵字第1860號為不起訴處分
    確定各情，有臺灣高等法院被告前案紀錄表在卷可稽，是被
    告於88年11月19日因觀察勒戒執行完畢釋放出所，該次施用
    毒品犯行併由本院以88年度少調字第989 、990 號裁定不付
    審理後，仍於5 年以內之91年間，再因施用毒品犯行，經觀
    察勒戒，而再為保安處分，依諸前揭最高法院判決意旨，縱
    其本件施用毒品之時間，在初犯之保安處分執行完畢釋放5
    年以後，仍非屬「五年後再犯」之情形，且因前有「五年內
    再犯」情形，顯見其再犯率甚高，原實施之保安處分無法收
    其實效，毋庸仍予寬典處遇，而應依該條例第10條逕予刑罰
    制裁；綜上，本件事證已明，被告犯行堪以認定。
二、應適用之法律、科刑審酌事由暨沒收物之處理：
(一)、核被告本件所為，係犯毒品危害防制條例第10條第1 項之施
    用第一級毒品罪，其施用前、後持有第一級毒品海洛因之低
    度行為，為其施用之高度行為所吸收，不另論罪；又被告有
    上述科刑及執行紀錄，有臺灣高等法院被告前案紀錄表1 份
    在卷可稽，其於有期徒刑之執行完畢後，5 年以內因故意再
    犯本件有期徒刑以上之罪，為累犯，應依刑法第47條第1項
    規定加重其刑。
(二)、爰審酌被告曾因施用毒品犯行受觀察勒戒、刑罰執行，仍漠
    視法令禁制而犯本罪，容未知所戒慎，惟兼衡其施用毒品所
    生危害，實以自戕身心健康為主，對於他人生命、身體、財
    產等法益，尚無明顯而重大之實害，暨其犯罪後坦認犯行之
    態度等一切情狀，就其本件犯行，量處如主文所示之刑，以
    示懲儆。
(三)、扣案第一級毒品海洛因1 包（淨重0.7610公克，取樣0.002
    0 公克，驗餘淨重0.7590公克），係查獲之第一級毒品，且
    因該只分裝袋內之海洛因與乘裝前開毒品之分裝袋1 只，二
    者在物理上難以盡數析離，均應依毒品危害防制條例第18條
    第1 項前段規定，諭知沒收銷燬。
據上論斷，應依刑事訴訟法第273 之1 第1 項、第299 條第1 項
前段，毒品危害防制條例第10條第1 項、第18條第1 項前段，刑
法第11條前段、第47條第1 項，判決如主文。
中    華    民    國    99    年    7     月    20    日
                  刑事第十九庭法  官  陳明偉
以上正本證明與原本無異。
如不服本判決應於送達後10日內向本院提出上訴狀。
                              書記官  陳玉心
中    華    民    國    99    年    7     月    20    日
附錄本案論罪科刑法條全文：
毒品危害防制條例第10條
施用第一級毒品者，處六月以上五年以下有期徒刑。
施用第二級毒品者，處三年以下有期徒刑。

司法院資訊處製作；財團法人民間司法改革基金會備份。
